臺灣高等法院刑事判決　　　　　　94年度上重更(一)字第38號
上　訴　人
即　被　告　甲○○
義務辯護人　羅子武律師
上列上訴人即被告因毒品危害防制條例等案件，不服臺灣桃園地
方法院93年度重訴字第85號，中華民國94年2月4日第一審判決（
起訴案號：臺灣桃園地方法院檢察署93年度偵字第 13049號），
提起上訴，經判決後，由最高法院發回更審，本院判決如下：
    主  文
原判決撤銷。
甲○○共同運輸第一級毒品，累犯，處有期徒刑壹拾貳年。扣案
第一級毒品海洛因壹袋（淨重2184公克，純度 78.317%，純質淨
重 1710.29公克）沒收銷燬之；另扣案之用以包裝前述毒品所用
之塑膠袋（含白色及藍色塑膠袋各1只，總重 322.26公克）、行
李箱壹只，均沒收。
    事  實
一、甲○○前於民國90年間因違反毒品危害防制條例案件，經台
    灣南投地方法院判處有期徒刑7 月確定，於92年9 月21日執
    行完畢，猶不知悔改。明知海洛因屬毒品危害防制條例所規
    定之第一級毒品，並經我國行政院公告為甲類第4 款之管制
    進出口物品，非經許可，不得運輸、持有，於民國93年 7月
    底某日，在其位於台中市○○○○街一號住處，應允成年男
    子乙○○（已於94年 3月23日死亡）之請求，同意擔任自泰
    國運輸走私毒品海洛因來台之「交通」，其遂基於與乙○○
    共同走私及運輸毒品入境之犯意，於同年8月6日搭乘長榮航
    空公司 BR061班次班機至泰國曼谷後，旋於不詳時日，在泰
    國某不詳處所，自泰國籍之成年華僑「阿丁」取得第一級毒
    品海洛因一袋（淨重2184公克，純度78.317%，純質淨重171
    0.29公克，空包裝袋重322.26公克），甲○○取得前述毒品
    後，即將之夾藏在其於同年月 9日在泰國曼谷某不詳處所所
    購得之行李箱之上蓋夾層內（按前開毒品係以白色塑膠袋包
    裝，外層再以藍色塑膠袋包裝），以使該袋毒品海洛因於通
    關時不易被察覺。而基於運輸管制物品第一級毒品海洛因來
    臺之犯意，於同年月12日下午 4時15分自泰國曼谷搭乘長榮
    航空公司 BR068班次班機返臺，前開夾藏有毒品海洛因之行
    李箱則以托運之方式（行李牌號781332）運送來台，而將上
    開管制進出口之第一級毒品海洛因私運入中華民國國境內。
    同日晚間，內政部警政署航空警察局安檢隊人員陳龍彥依法
    執行安檢勤務，並透過 X光檢查儀掃描旅客行李之際，查出
    甲○○上開所托運之行李箱型式與其前日查獲運輸毒品案件
    所攜帶之行李箱為同一款式之行李箱，遂反覆以 X光檢查儀
    檢查，認該行李箱有夾藏毒品嫌疑，即依該行李箱牌號向航
    空公司查出行李箱係由甲○○所托運，再循線於同日晚間10
    時35分許，在 C10登機門查獲甲○○，經甲○○出於自願性
    同意警方打開其前開托運之行李箱盤檢，當場在該行李箱上
    蓋夾層內起出前述夾藏之海洛因（淨重2184公克，純度78.3
    17 %，純質淨重1710.2 9公克，空包裝袋重322.26公克），
    及甲○○所有用以供其運輸第一級毒品海洛因所用之行李箱
    1只。
三、案經內政部警政署航空警察局移送臺灣桃園地方法院檢察署
    檢察官偵查起訴。
    理  由
一、經本院於準備程序期日及審理期日，訊據上訴人即被告甲○
    ○對於上開犯行坦承不諱，並陳稱其之前畏罪心虛不敢吐實
    ，如今衷心悔悟，且因其身染愛滋病及 C型肝炎，乃願意供
    出實情，希望法院從輕量刑，俾其能早日出獄與家人團聚等
    語。另查揆諸本件卷宗，得知被告早於本院前審判決後，其
    提起上訴時即於所撰「刑事陳情自白狀」中陳明，其乃受乙
    ○○之利誘指示因而擔任前開運輸走私毒品之「交通」云云
    （見最高法院卷第22頁至第23頁）。
二、經查：
  (一)被告甲○○於93年8月12日下午4時15分自泰國曼谷搭乘長榮
    航空公司 BR068班次班機返臺，並將其所攜帶之行李箱以托
    運方式運送來台（行李牌號781332），而將上開管制進出口
    之第一級毒品海洛因私運入中華民國國境內。同日晚間，經
    內政部警政署航空警察局安檢隊人員陳龍彥透過 X光檢查儀
    掃描旅客行李時，查出甲○○上開所托運之行李箱有夾藏毒
    品嫌疑後，再循線於同日晚間10時35分許，在 C10登機門查
    獲甲○○，經甲○○出於自願性同意警方打開其前開托運之
    行李箱盤檢，當場在該行李箱上蓋夾層內起出前述夾藏之海
    洛因（淨重2184公克，純度78.317%，純質淨重1710.29公克
    ，空包裝袋重322.26公克），及甲○○所有用以供其運輸第
    一級毒品海洛因所用之行李箱 1只等各節，業據被告迭於警
    詢及偵審中供述明確（見93年度偵字第13049號偵查卷第8至
    12頁、第46頁、原審93年度聲羈字第471號卷第5頁、原審卷
    第21頁至第23頁、第37頁至第39頁、本院上訴審卷第30頁、
    第46頁至第47頁、本院卷第38頁至第40頁、第92頁至第95頁
    ），並經證人即查獲本案員警陳龍彥於原審審理時到庭證述
    屬實（見原審卷第53頁至第54頁）。而扣案以藍色塑膠袋及
    白色塑膠袋包裝之粉狀物品，經鑑驗結果，含毒品海洛因成
    份（淨重2184公克，純度78.317%，純質淨重1710.29公克，
    空包裝袋重322.26公克），有法務部調查局93年 9月10日調
    科壹字第08000815 8號鑑定通知書乙紙在卷可憑（見偵查卷
    第70頁）。此外，復有卷附現場查獲照片10幀、行李箱牌號
    條、登機證、旅客入出境紀錄查詢、臺北關稅局扣押貨物、
    運輸工具收據及搜索筆錄、台北關稅局稽查組 X光檢查儀注
    檢行李報告表、航空警察局查獲涉嫌毒品危害防制條毒品初
    步鑑驗報告單、被告之護照影本各乙份附卷可稽（見偵查卷
    第17至31頁），及前開查獲之第一級毒品海洛因 1袋、供包
    裝前述毒品所用之白色、藍色透明塑膠袋各 1只及用以夾藏
    前述毒品所用之行李箱 1只扣案可證，被告確有私自運輸第
    一級毒品海洛因進入我國境內之行為，至臻明確。
　(二)被告雖於原審辯稱：其去泰國玩，後來帶去的行李袋壞掉，
    在同年月 9日委託當地一名綽號「大頭」之男子帶其去曼谷
    中國城一家商店買行李箱，其不知道行李箱內有毒品云云置
    辯。然查，被告於本院準備程序及審理時已坦承受乙○○指
    示，擔任前開走私運輸毒品海洛因來台之「交通」。且查果
    如其於原審所稱：其不知道綽號「大頭」之男子真實姓名，
    且與伊不熟，則若被告所辯其行李箱壞掉要購買新行李箱屬
    實，衡情在泰國曼谷應可隨處輕易購得行李箱，被告卻以委
    託不熟識之該名「大頭」之男子以如此異於常情之方式購買
    行李箱，已與常情不符。再者，本件扣案毒品海洛因係警方
    在被告所托運前開行李箱上蓋夾層內所查獲，業據證人陳龍
    彥警員於原審審理時證述明確，已如前述，而所起獲之毒品
    淨重2184公克，連同其外包裝重322.26公克，總重即高達25
    06.26 公克，亦有前述鑑定通知書可稽，是若如被告所言該
    行李箱是綽號「大頭」之男子幫其購買而交付，則衡情被告
    在收受該行李箱時，尤其在打開該行李箱上蓋之際，自會對
    該行李箱上蓋異常沈重感有所疑惑，而向該名大頭之男子詢
    問或拆開行李箱查明問題所在，惟被告不但使用該行李箱且
    將該行李箱托運回台，被告此舉亦顯悖離常情。復徵之，被
    告辯稱「大頭」將行李箱交給其並沒有說內有夾藏毒品，其
    不知道行李箱內有毒品云云，惟以本件扣案毒品淨重2184公
    克，純度高達 78.317%，數量龐大，毒品市場價格甚鉅，則
    果「大頭」有將毒品夾藏在該行李箱內，以前述價值不菲之
    海洛因如託人攜帶來台，事涉妥善保管以免損及價值之顧慮
    ，衡情「大頭」自應告知被告夾藏毒品之情，方屬符於事理
    ，焉有隱瞞被告行李箱內夾藏價值不菲之毒品之可能，而「
    大頭」又豈有可能隨意交由與其毫無關聯且未與之約定來台
    在何處見面、如何見面及連絡方式之被告運輸（見原審卷第
    23頁），而有遭私吞或出賣之理，尤見被告前開所辯不實，
    顯係飾卸之詞，要無可採。
  (三)被告另於本院前審辯稱：其所運輸走私之前開毒品是要供自
    己吸食云云。但查前開毒品數量鉅大，扣除包裝，淨重即 2
    公斤184公克，且純度 78.31%，依一般經驗法則，顯非單純
    供自己一人施用。且核被告供述購買毒品之1萬8千美元，為
    其平日積蓄及結婚、生小孩別人送的金飾全部賣掉，其每月
    收入僅約三、四萬元，但每日要吸一萬元之毒品云云（見本
    院前審卷第30頁、第31頁）等語，則其已耗盡變賣全部家財
    ，且施用毒品支出龐大，遠超過其工作之收入，則其經濟情
    況拮据異常，所述經濟情況不好，自屬信而有徵，且查其於
    本院準備程序並不諱言前開毒品市價超過千萬元（見本院卷
    第40頁），參諸卷附法務部調查局93年11月24日函所檢附我
    國93年上半年國內主要毒品買賣平均價格表，得知前開毒品
    市價應有千萬元之譜，斷非經濟狀況不佳之被告有能力支付
    購買至明。即此被告於本院前審所稱前開毒品是要供一己吸
    食云云，，自屬避重就輕，翻異畏罪之詞，不足採信。
  (四)綜析上情，本院認被告前開所辯扣案夾藏毒品之行李箱係「
    大頭」所交付，或要供一己吸食等情，均並不足採。而扣案
    之行李箱既係被告所托運，且夾藏之毒品數量龐大，市價不
    菲，復稽以警方在以儀器檢查出前開托運行李箱內有夾藏毒
    品，再循線於 C10登機門查獲被告，嗣以毒品試劑對扣案之
    毒品作初步檢驗呈海洛因反應而告知被告該情時，被告並無
    任何辯解，亦未表示不知道毒品係何來等情，已據證人陳龍
    彥於原審審理時證述詳確。由此足徵被告於本院所稱：前開
    扣案毒品海洛因確係其受乙○○之指示前至泰國向泰國籍之
    成年華僑「阿丁」取得後，再將之夾藏在所購買之行李箱上
    蓋夾層內托運來台云云，信而有徵，應可認定。
  (五)綜右事證，被告坦認前開犯罪，核與事實相符，本件事證明
    確，應依法論科。
三、按海洛因係毒品危害防制條例第2 條第2 項第1 款規定之第
    一級毒品，非經許可，不得運輸；且係行政院依懲治走私條
    例授權訂定之「管制物品項目及其數額」甲項第4 款所列之
    管制進出口物品。被告自泰國私運管制進口之第一級毒品海
    洛因進入臺灣，核其所為，係犯毒品危害防制條例第4 條第
    1 項之運輸第一級毒品罪及懲治走私條例第2 條第1 項之私
    運管制物品進口罪。其持有第一級毒品海洛因之低度行為，
    為運輸毒品之高度行為所吸收，不另論罪。被告以一運輸行
    為同時觸犯上述二罪名，為想像競合犯，應從一重之運輸第
    一級毒品罪處斷。被告就上開犯行，與乙○○間有犯意聯絡
    、行為分擔，為共同正犯。茲查被告甲○○前於90年間因違
    反毒品危害防制條例案件，經台灣南投地方法院判處有期徒
    刑7月確定，於92年9月21日執行完畢等情，有卷附本院被告
    前案紀錄表可按（見本院卷第19頁），其受有期徒刑之執行
    完畢後，5 年以內再犯有期徒刑以上之罪，為累犯，惟被告
    所犯本罪之本刑為死刑或無期徒刑依法均不得加重。且按科
    刑時應審酌一切情狀，尤應注意犯罪之動機、犯罪之目的、
    犯罪時所受之刺激、犯罪之手段、犯人之生活狀況、犯人之
    品行、犯人之智識程度、犯人與被害人平日之關係、犯罪所
    生之危險或損害及犯罪後之態度，以為科刑輕重之標準。（
    最高法院五十四年度台上字第一九五五號判決參照）茲查被
    告受乙○○利誘擔任運輸走私前開毒品來台之「交通」，固
    屬非是；然查被告於入境時即遭查獲，因而未將前開毒品流
    入市面，已如前述，其犯罪對社會所生並非重大，且參之被
    告犯罪前科紀錄及被告之供詞，得知被告習於施用毒品，宥
    於缺乏經濟來源，乃鋌而走險從事本案之犯罪，此為審判實
    務慣見之犯罪類型，且查其於本院已供承犯行，犯罪後態度
    良好，加以其身染愛滋病重疾，此有行政院衛生署立桃園醫
    院所具診斷證明書可稽（見本院前審卷第33頁），本院參酌
    其之素行、犯罪動機、目的、手段及造成社會整體侵害程度
    ，是認其等所為之本案犯罪情節等各項情狀，若以所犯本件
    最輕法定刑期無期徒刑相較，客觀上以一般國民生活經驗法
    則為之檢驗，應屬情輕法重，且足以引起一般人之同情。準
    此，衡諸被告整體犯罪動機、目的、手段、情節、素行及其
    等對社會整體防衛機制之破壞等一切情狀，本院因認被告所
    犯本罪確尚存有足資憫恕之處，即令其處以法定最低刑度，
    猶嫌過重，爰依刑法第五十九條之規定，分別酌減其等所犯
    本件上開犯行之法定本刑，附此敘明。
四、被告及義務辯護人雖於本院陳稱被告已供出「上手」乙○○
    ，請求本院依據毒品危害防制條例第17條之規定酌減被告之
    刑云云。然按毒品危害防制條例第17條雖規定，犯第 4條第
    1項至第4項之罪，供出毒品來源，因而破獲者，得減輕其刑
    。然查前開得邀享減輕其刑寬典者，須具備：1、「犯第4條
    第1項至第4項、第5條第1項至第4項前段、第6條第1項至第4
    項、第7條第1項至第4項、第8條第1項至第4項、第10條或第
    11條第1項、第2項之罪」、2、「供出毒品來源」、3、「因
    而破獲」等要件，缺一不可。經查本案之共犯乙○○，係59
    年11月28日出生之成年男子，但已於94年 3月23日死亡一節
    ，有本院戶政系統個人基本資料查詢結果、戶籍謄本在卷可
    憑（本院卷第59頁、第65頁）；即此因乙○○既業已死亡，
    即自無從經破獲，被告請求依據上開規定邀享減刑之寬典，
    並不足採，附此敘明。
五、原審對於被告予以論罪科刑，固屬卓見。但查被告因受乙○
    ○之指示擔任運輸走私毒品來台之「交通」，已如前述，被
    告就上開犯行，與乙○○間有犯意聯絡、行為分擔，為共同
    正犯。原審未經明察，未論敘及此，即有未合。綜上，被告
    提起上訴雖非全然足採，但原審判決既有上開可議之處，仍
    屬無可維持，即應由本院加以撤銷改判。爰審酌被告私運毒
    品來台，且所運輸毒品純質淨重達 1710.29公克，純度高達
    78.317% ，數量龐大，如流入市面，將加速毒品之氾濫，但
    因於入境時即遭查獲，尚未對我國社會之安寧秩序及國人之
    健康產生危害，及被告之素行、犯罪之動機、目的、手段，
    併其犯後坦承犯行已有悔意等一切情狀，認原審檢察官具體
    求處被告死刑，應嫌過重，爰適度量處如主文所示之刑，以
    示懲儆。
六、扣案之第一級毒品海洛因1 袋（淨重2184公克，純度78.317
    % ，純質淨重1710.2 9公克），為查獲之毒品，不問屬於犯
    人與否，應依毒品危害防制條例第18條第1 項前段規定諭知
    沒收銷燬。又扣案之前述毒品外包裝塑膠袋（含白色及藍色
    塑膠袋各一只，總重322.26公克）係用於包裹毒品，防其裸
    露、潮濕，並便於攜帶，且經鑑定機關就之與本件扣案之海
    洛因分別鑑析其重量，有前揭法務部調查局鑑定通知書可憑
    ，足證與扣案之海洛因並無不可析離之關係，與扣案之行李
    箱1 只，均為被告所有且係供其隱藏第一級毒品海洛因以遂
    行運輸毒品所用之物，應均依同條例第19條第1 項規定宣告
    沒收。而前開包裝毒品之塑膠袋及行李箱既已扣案，而無全
    部或一部不能沒收情形，自無庸依毒品危害防制條例第19條
    第1 項另諭知如全部或一部不能沒收時追徵其價額或以其財
    產抵償之，末此敘明。
七、據上論斷，應依刑事訴訟法第369條第 1項前段、第364條、
    第299條第1項前段，毒品危害防制條例第4條第1項、第18條
    第1項前段、第19條第1項，懲治走私條例第2條第1項、第11
    條，刑法第11條、第28條、第55條、第47條、第59條，判決
    如主文。
本案經檢察官陳玉珍到庭執行職務。
中　　華　　民　　國　　94　　年　　10 　　月　　4　　日
　　　　　　　　　刑事第十二庭  審判長法　官　李文成
　　　　　　　　　　　　　　　　　　  法　官　王復生
　　　　　　　　　　　　　　　　　　  法　官　周盈文
以上正本證明與原本無異。
如不服本判決，應於收受送達後十日內向本院提出上訴書狀，其
未敘述上訴之理由者並得於提起上訴後十日內向本院補提理由書
（均須按他造當事人之人數附繕本）。
                                      書記官　余姿慧
中　　華　　民　　國　　94　　年　　10 　　月　　4　　日
附錄：本案論罪科刑法條全文
毒品危害防制條例第四條第一項：
製造、運輸、販賣第一級毒品者，處死刑或無期徒刑；處無期徒
刑者，得併科新臺幣一千萬元以下罰金。
懲治走私條例第二條第一項：
私運管制物品進口、出口逾公告數額者，處七年以下有期徒刑，
得併科新臺幣三百萬元以下罰金。
